【裁判字號】    98,交聲,249
【裁判日期】    980227
【裁判案由】    違反道路交通管理處罰條例聲明異議
【裁判全文】
臺灣臺北地方法院交通事件裁定         98年度交聲字第249號
原處分機關  交通部公路總局臺北區監理所
受處分人    甲○○
上列異議人即受處分人因違反道路交通管理處罰條例案件，對於
交通部公路總局臺北區監理所於民國97年12月18日所為之北監自
裁字第40-CG0000000號處分（原舉發通知單案號：北縣警交字第
CG0000000號）聲明異議，本院裁定如下：
    主  文
原處分撤銷。
甲○○不罰。
    理  由
一、聲明異議意旨略以：異議人即受處分人甲○○於民國97年2
    月4日上午10時38分許，駕駛車號6377-KL號自用小客貨車，
    沿臺北縣樹林市○○路南往北方向行駛，行經中正路與保安
    街交岔路口前，跨越雙白線行駛，實係因右側有一廂型車並
    排停車，而該車右後車輪壓在路面邊線，該路段車道寬330
    公分，該款廂型車之車寬為157公分，如含兩側後視鏡則寬
    度增為187公分，而異議人之車輛寬度為169.5公分，含兩側
    後視鏡寬度增為198公分，如果將兩車平行停於該車道上，
    無論如何都會超過車道寬度，於此情形下，受處分人駕車行
    經該處發現車道右側有車輛停放時，係順勢將車偏左且繼續
    直行，同時保持適當的安全寬度，避免發生意外，而此時車
    輛跨越雙白線，並非受處分人本意等語。
二、查原處分機關係以受處分人所有之車號6377-KL號自用小客
    貨車，確有於97年2月4日10時38分在臺北縣樹林市○○路與
    保安街（處分書誤為保安路）路口處（往迴龍），因「任意
    跨越兩條車道行駛」而違規之事實，經臺北縣政府警察局執
    勤警員照相逕行舉發，嗣受處分人於舉發通知單上所載應到
    案日期（97年3月20日）前之97年3月6日提出申訴，經原處
    分機關即交通部公路總局臺北區監理所函請原舉發單位調查
    結果，仍認違規事實明確，乃於97年12月18日以受處分人違
    反道路交通管理處罰條例第45條第12款規定，裁處受處分人
    罰鍰1,800元（按原處分機關如認受處分人違規屬實，因受
    處分人係於期限內到案聽候裁決，依道路交通管理事件統一
    裁罰基準及處理細則規定，原處分機關應裁處受處分人罰鍰
    最低額600元，且依道路交通管理處罰條例第63條第1項第1
    款規定，應並記違規點數1點，惟原處分機關竟裁罰受處分
    人罰鍰最高額1,800元，且漏未記違規點數1點），此有交通
    部公路總局臺北區監理所北監自裁字第40-CG0000000號違反
    道路交通管理事件裁決書、臺北縣政府警察局北縣警交字第
    CG0000000號舉發違反道路交通管理事件通知單、臺北縣政
    府警察局97年4月21日北縣警交字第0970050346號函、交通
    違規案件陳述書（均影本）各1件及舉發照片2幀在卷可稽。
三、按交通法庭認為聲明異議有理由或聲明異議雖無理由而原處
    分不當或違法者，應以裁定將原處分經聲明異議部分撤銷，
    並自為裁定，為道路交通案件處理辦法第20條前段所明定。
    又法院受理有關交通事件，準用刑事訴訟法之規定，復為道
    路交通管理處罰條例第89條前段所明定。再按，犯罪事實應
    依證據認定之，無證據不得認定犯罪事實，刑事訴訟法第15
    4條第2項定有明文。是最高法院76年台上字第4986號判例就
    上開法條所揭示「認定犯罪事實所憑之證據，雖不以直接證
    據為限，間接證據亦包括在內，然而無論直接或間接證據，
    其為訴訟上之證明，須於通常一般之人均不致有所懷疑，而
    得確信其為真實之程度者，始得據為有罪之認定，倘其證明
    尚未達到此一程度，而有合理之懷疑存在時，事實審法院復
    已就其心證上理由予以闡述，敘明其如何無從為有罪之確信
    ，因而為無罪之判決，尚不得任意指為違法。」之原則，於
    法院審理行為人違反道路交通管理處罰條例案件時，當有其
    適用。易言之，法院於審理行為人違反道路交通管理處罰條
    例案件，於踐行完畢調查證據之程序而為事實之認定時，如
    就原處分機關所認定行為人違規之事實仍有合理之懷疑時，
    即應對受處分人為有利之認定。
四、經查本件受處分人於上開時地，確實有駕駛車號6377-KL號
    自小客貨車偏左跨越外側車道與內側車道間之雙白線行駛之
    行為，此據受處分人於交通違規案件陳述書、聲明異議狀自
    承無誤，並有舉發照片2幀附卷可參，此部分事實，固無疑
    義；然查從卷附之舉發照片觀之，受處分人駕駛之車輛右側
    確有一輛廂型車，且在該廂型車右側，尚有另一輛小客車，
    而該廂型車後方之煞車燈及右側方向燈均有亮起，且該廂型
    車前方並有站立一人，顯示該廂型車係併排停在受處分人行
    進之車道上，斯時受處分人如欲強行靠右駛入正常車道不跨
    越兩個車道行駛，恐有擦撞其右方廂型車之虞，再受處分人
    所駕車輛與其左側行駛於內側車道之自小客車間尚有保持適
    當併行之間隔，是受處分人辯稱當時因該處右側有併排停車
    ，為避免發生意外，而順勢偏左跨越雙白線行駛等情，尚非
    無據。而按道路交通管理處罰條例第45條第12款後段之規定
    ，係處罰汽車駕駛人爭道行駛，「任意」跨越兩條車道行駛
    者，所謂「任意」係指無正當原因而隨意為之，亦即行為人
    必具有故意違反之主觀意思始該當之。揆諸前揭說明，受處
    分人既因非屬故意之行為而有前揭跨越雙白線行駛之違規行
    為，本件即應對受處分人作有利之認定，認其所為上開辯解
    ，尚屬可採。
五、綜上所述，原處分機關所認定受處分人有前開任意跨越兩條
    車道行駛之違規行為，尚與事實不符，此外復查無其他積極
    證據足以證明受處分人有原處分機關所認定之前開違規行為
    ，自應作對異議人有利之認定，原處分機關不察，遽對異議
    人為前開裁決，即難認為允當，應認異議人之異議為有理由
    ，自應由本院將原處分撤銷，改諭知異議人不罰，以資適法
    。
六、據上論斷，應依道路交通案件處理辦法第20條前段，裁定如
    主文。
中    華    民    國    98    年    2     月    27    日
                              交通法庭法  官  陳慧萍
以上正本證明與原本無異
如不服本裁定應於送達後5日內向本院提出抗告狀
                                     書記官  黃慧怡
中    華    民    國    98    年    2    月     27    日


司法院資訊處製作；財團法人民間司法改革基金會備份。
